【裁判字號】    99,上訴,2095
【裁判日期】    990810
【裁判案由】    毒品危害防制條例
【裁判全文】
臺灣高等法院刑事判決                99年度上訴字第2095號
上  訴  人
即  被  告  甲○○
指定辯護人  義務辯護黃教倫律師
上列上訴人因違反毒品危害防制條例案件，不服臺灣桃園地方法
院99年度訴字第229號，中華民國99年5月18日第一審判決（起訴
案號：臺灣桃園地方法院檢察署98年度偵字第18186、24378號）
，提起上訴，本院判決如下：
    主  文
原判決關於販賣第三級毒品（事實一之(一)部分）及定執行刑部分
均撤銷。
甲○○販賣第三級毒品（事實一之(一)部分），累犯，處有期徒刑
貳年捌月。扣案如附表編號二所示之毒品沒收之；未扣案因販賣
第三級毒品犯罪所得之財物新臺幣壹仟元沒收之，如全部或一部
不能沒收時，以其財產抵償之。
其他上訴（事實一之(二)部分）駁回。
上開撤銷改判部分，與上訴駁回部分所處之刑，應執行有期徒刑
肆年。扣案如附表編號一及編號二所示之毒品均沒收；扣案如附
表編號四所示金額中因販賣第三級毒品犯罪所得之財物新臺幣參
佰元沒收之；未扣案因販賣第三級毒品犯罪所得之財物新臺幣壹
仟元沒收之，如全部或一部不能沒收時，以其財產抵償之。
    事  實
一、甲○○前因傷害案件，經臺灣新竹地方法院以96年度竹北簡
    字第381號刑事判決，判處有期徒刑五 月減為有期徒刑二月
    又十五日確定，而於民國97年6月30日有期徒刑執行完畢（
    構成累犯）。詎仍不知悔改，明知愷他命（俗稱Ｋ他命）係
    毒品危害防制條例第2條第2 項第3款所列管查禁之第三級毒
    品，不得非法販賣，竟意圖營利而基於販賣第三級毒品愷他
    命之犯意，分別：(一)於98年2 月間某日下午2時至3時許，在
    桃園縣平鎮市山子頂某不詳之賓果檳榔攤附近，以三包愷他
    命（重量不詳）新臺幣（下同）一千元之價格，販賣交付愷
    他命三包予朱昌勇，並收受朱昌勇所交付之價金一千元。(二)
    復於同年8月21日晚間10時許，在桃園縣中壢市○○路○段46
    8號中壢大潤發前，以一包愷他命（毛重0.70 公克）三百元
    的代價，販賣愷他命給朱昌勇及黃帥瑋。嗣經警在上址查獲
    ，並扣得第三級毒品愷他命七包（共毛重5.97公克，其中一
    包毛重0.7 公克之愷他命，為甲○○甫出售予朱昌勇及黃帥
    瑋，經警在朱昌勇所駕車輛內查獲，其餘六包愷他命共計5.
    27公克，為甲○○經警查獲過程中，丟棄在地而為警查獲）
    、行動電話一支（含門號0000000000號SIM卡一 張）及現金
    八千七百元（其中三百元為甲○○甫向朱昌勇及黃帥瑋取得
    販賣愷他命一包之價金），始查悉上情。
二、案經桃園縣政府警察局移送臺灣桃園地方法院檢察署檢察官
    偵查起訴。
    理  由
甲、程序方面：
    按刑事訴訟法第159條第1項雖規定，被告以外之人於審判外
    之言詞或書面陳述，除法律有規定外，不得作為證據。惟同
    法第159條之5第1、2項已規定，經當事人於審判程序同意作
    為證據，法院審酌該言詞陳述或書面陳述作成時之情況，認
    為適當者，亦得為證據。又當事人、代理人或辯護人於法院
    調查證據時，知有第159條第1項不得為證據之情形，而未於
    言詞辯論終結前聲明異議者，視為有前項之同意（指同條第
    1項之同意作為證據），此乃第159條第1 項所容許，得作為
    證據之例外規定之一。查本案據以認定被告犯罪事實之供述
    證據及非供述證據，上訴人即被告甲○○及其辯護人、檢察
    官於言詞辯論終結前，均未就上開證據主張有刑事訴訟法第
    159條第1項不得為證據之情形，本院復審酌各該證據作成時
    並無違法及證明力明顯過低之瑕疵等情況，認為適當，是本
    案被告未爭執之供述證據及非供述證據，均有證據能力。
乙、實體方面：
一、上述犯罪事實一之(一)部分，業據被告於偵查中及本院審理時
    供認不諱（見18186號偵卷第96 頁，本院卷第30頁反面、第
    42頁反面），並經證人朱昌勇於偵查中及原審審理時證述屬
    實（見18186號偵卷第44頁、229號原審卷第37頁反面至第38
    頁）；犯罪事實一之(二)部分，業據被告於偵查及原審、本院
    審理時均供認不諱（見18186號偵卷第48 頁至第49頁、第96
    頁、3120號原審卷第31頁反面至第32頁、本院卷第30頁反面
    、第42頁反面），核與證人朱昌勇及黃帥瑋於偵查及原審理
    時證述情節相符（見18186號偵卷第43 頁至第45頁、第95頁
    、229號原審卷第35 頁至第40頁），並有被告販賣予朱昌勇
    及黃帥瑋之一小包及被告於查獲時丟棄在現場之六小包愷他
    命扣案可稽（見18186號偵卷第33 頁），而扣案物經送檢驗
    結果，均檢出愷他命成分，亦有臺灣檢驗科技股份有限公司
    濫用藥物檢驗報告在卷可憑（見3120號原審卷第36頁），復
    有朱昌勇所使用之門號0000000000號手機與被告所使用而扣
    案之門號0000000000 號手機之通聯紀錄在卷可據（見18186
    偵卷第72頁至第73頁），足徵被告自白與事實相符。本案被
    告二次販賣第三級毒品之犯行，事證明確，堪以認定。
二、按愷他命係毒品危害防制條例第2條第2 項第3款所稱之第三
    級毒品，亦係屬違禁物品，而查緝甚嚴，對於販賣愷他命者
    尤須科以重度刑責，販賣愷他命既係違法行為，當非可公然
    為之，亦無公定價格，且分裝容易，每包份量亦可增減，而
    每次買賣之價量，亦可能隨時依雙方關係深淺、資力、需求
    量及對行情之認知、來源是否充裕、品質是否較佳、查緝是
    否嚴謹、購買者被查獲時供述購買對象之可能風險之評估等
    情形，而異其標準，非可一概而論。又購買毒品者通常亦無
    法探知販毒者賺取利潤幾何，是販賣毒品之利得，除被告坦
    承犯行或價量俱臻明確外，委難察得實情。倘被告始終不願
    供出利得若干，或片面供述不實之取得毒品價格，即無從以
    販賣罪名相繩，又豈是事理之平。又販賣第三級毒品愷他命
    為最低本刑五年以上有期徒刑之罪，苟非確有利益可圖，衡
    情被告應無甘冒五年以上有期徒刑之重典，鋌而走險之理。
    查朱昌勇此二次向被告購買愷他命，並不知道被告之成本價
    ，朱昌勇與被告雖係國中、國小不同班級之校友，但除此兩
    次購買愷他命而有所聯絡外，平常沒有什麼聯絡，見面只會
    打招呼而已，並無特別交情，98年8 月21日該次購買愷他命
    向被告殺價為一包三百元，係因算整數比較好算之故，98年
    2 月間某日該次向被告購買愷他命，朱昌勇只有說要三包，
    被告並未向朱昌勇說1 包的重量是多少等情，業據朱昌勇證
    述在卷（見18186號偵卷第95頁、229號原審卷第38頁至第39
    頁），且被告上開事實一之(二)部分售予朱昌勇及黃帥瑋之一
    小包愷他命之毛重為0.70公克，其重量明顯與被告因被查獲
    而丟棄於地之六包重量為輕（該六包毛重分別為0.86公克、
    0.87公克、0.90公克、0.88公克、0.88公克、0.88公克，見
    18186號偵卷第33 頁），顯見被告除其所自白之每包賺二十
    元外，更有其他利得。又朱昌勇既與被告無何交情，茍無利
    可圖，被告即無為朱昌勇甘冒刑責之理，更見被告主觀上具
    有營利之意圖，至為灼然。
三、按被告行為後，法律有變更者，依刑法第2條第1項之規定為
    新舊法之比較時，應就罪刑有關之一切情形，比較其全部結
    果，而為整個之適用，不能割裂而分別適用有利益之條文（
    最高法院27年上字第2615號判例參照）。查被告行為後，98
    年5月20 日修正公布之毒品危害防制條例第4條第3項、第17
    條，業於98年5 月22日生效，其中第4條第3項關於販賣第三
    級毒品罪之法定本刑，由「五年以上有期徒刑，得併科新臺
    幣五百萬元以下罰金」，修正為「五年以上有期徒刑，得併
    科新臺幣七百萬元以下罰金」，第17條並增列第2 項：「犯
    第四條至第八條之罪於偵查及審判中均自白者，減輕其刑」
    之規定，經比較修正前、後毒品危害防制條例第4條第3項之
    法定本刑，固以修正前之規定，對被告較為有利，然若行為
    人有修正後該條例第17條第2 項之減輕情事，則於整體適用
    為新舊法之比較後，顯以修正後毒品危害防制條例之規定，
    對行為人較為有利，故對被告而言，依刑法第2條第1項但書
    之規定，應整體適用修正後（即現行）毒品危害防制條例之
    規定論處。核被告所為，係犯毒品危害防制條例第4條第3項
    之販賣第三級毒品罪。被告所犯二次販賣愷他命之行為，係
    分別起意，犯意各別，行為互殊，應予分論併罰。被告有犯
    罪事實欄所述犯罪科刑執行情形，有本院被告前案紀錄表在
    卷可參，其受有期徒刑執行完畢後，五年內故意再犯有期徒
    刑以上之本罪，為累犯，應依刑法第47條第1 項之規定加重
    其刑。被告於偵查及審判中均自白販賣第三級毒品犯行，應
    依毒品危害防制條例第17條第2 項之規定減輕其刑。被告所
    科之刑，有加重及減輕之情形，應依刑法第71條第1 項之規
    定先加後減。
四、原審就被告犯罪事實一之(二)部分，認被告販賣第三級毒品罪
    事證明確，適用毒品危害防制條例第4條第3 項、第17條第2
    項、第19條第1項，刑法第11條、第2條第1項、第47條第1項
    、第38條第1項第1款之規定，已於判決內詳述其理由，並斟
    酌刑法第57條所列各款情狀，據為量刑之參考，量處被告有
    期徒刑二年八月，並就扣案如附表編號一及編號二所示之毒
    品愷他命及附表編號四所示因販賣毒品犯罪所得之財物三百
    元宣告沒收，其認事用法及量刑，均稱妥適，並無違法或不
    當之處。又量刑輕重，係屬事實審法院得依職權自由裁量之
    事項，苟巳斟酌刑法第57條各款所列情狀而未逾越法定刑度
    ，或濫用其權限，即不得任意指摘為違法（最高法院72年臺
    上字第6696號、75年臺上字第7033號判例參照）。被告以原
    審量刑過重為由提起上訴，殊無可採，是此部分上訴為無理
    由，應予駁回。
五、另原審就被告犯罪事實一之(一)部分，亦認被告犯販賣第三級
    毒品罪事證明確，量處被告有期徒刑五年六月，固非無見。
    惟查毒品危害防制條例第17條第2 項規定：「犯第四條至第
    八條之罪於偵查及審判中均自白者，減輕其刑」，查此部分
    犯罪被告已於偵查中及本院審理時均自白犯罪，符合新修正
    毒品危害防制條例第17條第2項「於偵查及審判中均自白」
    之規定，應依法減輕其刑，原審就此未及斟酌，容有未合。
    被告上訴意旨指摘此部分判決不當，為有理由，自應由本院
    將原判決此部分撤銷改判。至原判決所定應執行刑，亦因此
    部分撤銷改判之故，而失所附麗，應併予撤銷。爰審酌被告
    素行非佳，而販賣第三級毒品愷他命牟利，助長施用毒品惡
    習，並戕害國人身體健康，且危害社會安全，並考量被告犯
    罪之動機、手段、生活狀況、智識程度及販賣毒品之數量等
    一切情狀，量處有期徒刑二年八月，並定其應執行有期徒刑
    四年。扣案如附表編號二所示之被告甲○○所有之第三級毒
    品愷他命六包（驗餘毛重5.4051公克），係違禁物，且包裝
    袋與毒品愷他命無從析離，應併依刑法第38條第1項第1款之
    規定宣告沒收。至被告於98年2 月間某日販賣第三級毒品愷
    他命向朱昌勇所收取之對價一千元，為其販賣第三級毒品愷
    他命之犯罪所得，且屬被告所有，雖未扣案，仍應依毒品危
    害防制條例第19條第1 項之規定宣告沒收，且因上開金額並
    未扣案，如全部或一部不能沒收時，以其財產抵償之。另扣
    案如附表所示編號三之行動電話1支（含門號0000000000 號
    SIM卡1張），固係供被告販賣第三級毒品之聯絡使用，惟該
    手機係被告之未婚妻桂愛玲所有，該門號係和宇寬頻網路股
    份有限公司所申用，因非被告所有之物，則不予宣告沒收。
據上論斷，應依刑事訴訟法第369條第1項前段、第368條、第364
條、第299條第1項前段，毒品危害防制條例第4條第3項、第17條
第2項、第19 條第1項，刑法第11條、第2條第1項、第47條第1項
、第51條第5款、第38條第1項第1款，判決如主文。
本案經檢察官陳昱旗到庭執行職務。
中    華    民    國    99    年    8     月    10    日
                  刑事第二十庭審判長法  官  楊貴雄
                                    法  官  許必奇
                                    法  官  周明鴻
以上正本證明與原本無異。
如不服本判決，應於收受送達後10日內向本院提出上訴書狀，其
未敘述上訴之理由者並得於提起上訴後10日內向本院補提理由書
（均須按他造當事人之人數附繕本）「切勿逕送上級法院」。
                                    書記官  郭彥琪
中    華    民    國    99    年    8     月    10    日
附錄：本案論罪科刑法條全文
毒品危害防制條例第4條
製造、運輸、販賣第一級毒品者，處死刑或無期徒刑；處無期徒
刑者，得併科新臺幣2千萬元以下罰金。
製造、運輸、販賣第二級毒品者，處無期徒刑或7年以上有期徒
刑，得併科新臺幣1千萬元以下罰金。
製造、運輸、販賣第三級毒品者，處5年以上有期徒刑，得併科
新臺幣7百萬元以下罰金。
製造、運輸、販賣第四級毒品者，處3年以上10年以下有期徒刑
，得併科新臺幣3百萬元以下罰金。
製造、運輸、販賣專供製造或施用毒品之器具者，處1年以上7年
以下有期徒刑，得併科新臺幣1百萬元以下罰金。
前五項之未遂犯罰之。
附表：本件扣案物品一覽表
┌─┬────────────────────┬──────────┬────┐
│編│            扣押物品名稱                │       數量         │ 持有人 │
│號│                                        │                    │        │
├─┼────────────────────┼──────────┼────┤
│一│愷他命壹包                              │毛重零點柒零公克，驗│朱昌勇、│
│  │                                        │餘毛重零點陸捌伍陸公│黃帥瑋  │
│  │                                        │克。                │        │
├─┼────────────────────┼──────────┼────┤
│二│愷他命陸包                              │毛重合計伍點貳柒公克│甲○○  │
│  │                                        │，驗餘毛重合計伍點肆│        │
│  │                                        │零伍壹公克。        │        │
├─┼────────────────────┼──────────┼────┤
│三│行動電話（含門號0000000000號SIM卡1張）  │1支。               │        │
├─┼────────────────────┼──────────┼────┤
│四│現金8,700元                             │                    │        │
└─┴────────────────────┴──────────┴────┘

司法院資訊處製作；財團法人民間司法改革基金會備份。
